【裁判字號】    89,自,174
【裁判日期】    890821
【裁判案由】    侵占
【裁判全文】
臺灣板橋地方法院刑事裁定                          八十九年度自字第一七四號
    自  訴  人  世強交通有限公司
    代  表  人  丙○○
    代  理  人  乙○○
    被      告  丁○○
右列被告因侵占案件，經自訴人提起自訴，本院裁定如左：
    主  文
自訴駁回。
    理  由
一、按法院或受命法官於自訴案件第一次審判期日前訊問及調查結果，如認為案件有
    刑事訴訟法第二百五十二條至第二百五十四條之情形者，得以裁定駁回其自訴，
    同法第三百二十六條第三項定有明文。
二、本件自訴意旨略稱：被告丁○○於民國八十八年五月二十一日與自訴人簽訂聯合
    計程車無線電台參加營運契約（下稱無線電台營運契約），約定應支付每月無線
    電車台機租金及電台服務費新臺幣（下同）一千五百元，詎被告於裝機後，即未
    依約支付租金，自訴人不得已乃於同年十二月一日以存證信函終止前開契約，並
    通知其於三日內將該無線電車台機返還，迄未獲置理，因認被告涉有刑法第三百
    三十五條第一項侵占罪嫌云云。
三、訊據被告丁○○堅詞否認有何侵占罪嫌，辯稱：前開無線電台營運契約雖伊所簽
    ，惟該無線電車台機係自訴人直接交付伊前夫甲○○使用，伊未持有等語。按刑
    法之侵占罪係以侵占自己持有他人之物為要件，即須持有人將持有他人之物變易
    為所有之意思時，始能成立，最高法院六十八年度臺上字第三一四六號判例足資
    參照。經查，本件案外人即被告之前夫甲○○於八十七年間，向自訴人以分期付
    款方式購買計程車營業，嗣因無力支付分期款項，乃於八十八年一月間即將該車
    返還自訴人乙情，業據證人甲○○證述明確，復為自訴人之代理人乙○○所是認
    。又上開案外人甲○○與自訴人買賣計程車時，自訴人併將無線電車台機交予甲
    ○○使用，並未交付於被告，迄八十八年一月間，甲○○將計程車返還自訴人時
    ，該無線電車台機並未隨車返還自訴人等情，亦據自訴人代理人於本院審理中指
    述綦詳。基此，前開無線電車台機自始即由案外人甲○○持有中，縱甲○○未將
    之返還自訴人，惟被告丁○○既未受交付而持有，對該無線電車台機即無事實上
    之管領力，自與侵占罪之構成要件未合。況自訴人係於八十七年間併將無線電車
    台機交付予甲○○，惟依自訴人所提之前開無線電台營運契約所載，其簽約日期
    為八十八年五月二十一日，核與前揭實情亦有未符，尚難以被告係無線電台營運
    契約之簽約人及其係案外人甲○○之前配偶，遽謂被告丁○○涉有侵占犯行，是
    本件被告之犯罪嫌疑顯有不足，揆之首開說明，應以裁定駁回本件自訴。
據上論結，應依刑事訴訟法第三百二十六條第三項、第二百五十二條第十款，裁定如
主文。
中      華      民      國    八十九    年      八      月    二十一    日
                                臺灣板橋地方法院刑事第六庭
                                        法  官  彭  松  江
右正本證明與原本無異
如不服本裁定應於送達後五日內向本院提出抗告狀
                                        書記官  林  秀  惠
中      華      民      國    八十八    年      八      月    二十一    日


司法院資訊處製作；財團法人民間司法改革基金會備份。
